【裁判字號】    99,親,45
【裁判日期】    990528
【裁判案由】    確認親子關係不存在
【裁判全文】
臺灣臺北地方法院民事判決                99年度親字第45號
原      告  丙○
訴訟代理人  林文淵律師
被      告  甲○○
法定代理人  乙○○
上列當事人請求確認親子關係不存在事件，本院判決如下：
    主      文
原告之訴駁回。
訴訟費用由原告負擔。
    事實及理由
一、原告主張：原告與訴外人乙○○於民國76年1月1日結婚，婚
    後並無生育子女，原告於81年12月間經人介紹向一婦人領養
    甫出生之子即被告甲○○，並至戶政機關登記為原告與乙○
    ○之婚生子，惟兩造間並無任何親子血緣關係，致法律關係
    不明確，原告有即受確認判決之法律上利益，爰依法請求確
    認原告與被告間之親子關係不存在等語。
二、按確認親子關係存在與否之訴，民事訴訟法並無明文規定，
    惟實務肯定當事人得提起是類訴訟，其程序依最高法院95年
    台上字第1155號「提起否認婚生子女之訴，僅限於依民法第
    1062條及第1063條第1 項推定之婚生子女。倘係不受上開推
    定之婚生子女提起確認親子關係存在或不存在之訴，即不受
    民法第1063條第2 項規定之限制，亦非司法院大法官釋字第
    587 號解釋之對象，自非不得提起。因此種訴訟，涉及當事
    人身分及血統真實性之認定，應解為人事訴訟之一種，其證
    據調查程序與人事訴訟目的不相牴觸者，自應類推上開關於
    親子關係訴訟程序之規定。」判決意旨，因此，確認親子關
    係存否之訴，應類推適用民事訴訟法第9編第2章親子關係事
    件程序之規定。次按民法第1063條第1 項推定之婚生子女，
    如夫妻之一方或子女能證明子女非為婚生子女者，得於夫妻
    之一方知悉該子女非為婚生子女，或子女自知悉其非為婚生
    子女之時起2 年內提起否認之訴，夫妻已逾96年5月4日修正
    前之民法第1063條第2 項所定期間，而不得提起否認之訴者
    ，得於修正施行後2 年內提起之，民法第1063條第2、3項、
    民法親屬編施行法第8 條之1分別定有明文。上開應於2年期
    間內提起否認婚生子女訴訟之規定，為除斥期間之性質，逾
    此期間即不得再行提起，否則即應認其訴在法律上為顯無理
    由，得逕以判決駁回其訴，民事訴訟法第249條第2項亦定有
    明文。
三、本件原告與訴外人乙○○於76年1月1日結婚，婚後並未生育
    子女，原告於81年12月間向他人領養被告甲○○，並以發生
    親子身份為目的，於辦理戶籍登記時，將之申報為親生子女
    等事實，可知原告於81年間領養被告甲○○時即已知悉上情
    ，是以原告未於知悉被告非為其子女1 年內提起確認親子關
    係不存在之訴以確認原告並非被告之生母，而遲至99年5 月
    4 日始具狀向本院提起確認親子關係不存在之訴，且民法親
    屬編施行法第8條之1「得再提起否認子女之訴之放寬期間」
    亦於98年5月4日屆滿。是以，原告訴請確認親子關係不存在
    ，已逾越前開法定期間，從而，本件原告之請求為無理由，
    應予駁回。
四、結論：原告之訴為無理由，依民事訴訟法第249條第2項，第
    78條，判決如主文。
中    華    民    國    99    年    5     月    28    日
                  家事法庭法  官  郭淑貞
上為正本係照原本作成。
如不服本判決，應於送達後20日內，向本院提出上訴狀並表明上
訴理由，如於本送達前提起上訴者，應於判決送達後10日內補提
上訴理由書（須附繕本）。
中    華    民    國    99    年    5     月    28    日
                          書記官  張詠忻

司法院資訊處製作；財團法人民間司法改革基金會備份。
